【裁判字號】    90,台上,4902
【裁判日期】    900809
【裁判案由】    傷害致重傷
【裁判全文】
最高法院刑事判決                                九十年度台上字第四九○二號
    上  訴  人  台灣高等法院台南分院檢察署檢察官
    被      告  甲○○
右上訴人因被告傷害致重傷案件，不服台灣高等法院台南分院中華民國九十年六月七
日第二審判決（九十年度上訴字第六二九號，起訴案號：台灣台南地方法院檢察署八
十九年度偵緝字第七○六號），提起上訴，本院判決如左：
    主  文
原判決撤銷，發回台灣高等法院台南分院。
    理  由
本件原判決認定被告甲○○因詢問被害人某事未獲應答心生不滿，竟基於傷害之概括
犯意，於民國八十九年五月十五日晚上十二時許，在臺南縣七股鄉七股村某檳榔攤旁
，以撿到之木棒一支毆打被害人之頭部、腹部、雙腿等處，致頭部等多處受有傷害（
傷害情形如原判決事實所載）。又於同年六月十八日下午三、四時許，在同村十五鄰
四號被害人住處，乘被害人飲酒在床睡覺之際，以腳踢頭部四、五下，再用手毆打身
體及頭部等處，致被害人受有左側硬腦膜上、下出血，腦傷後呈痴呆、意識不清之重
大難治重傷害等情，因認第一審依連續犯關係從一重論處被告連續傷害人之身體，因
而致人於重傷罪刑，為無不合，乃予維持，並駁回被告及檢察官第二審之上訴，固非
無見。
惟查：（一）、按加重結果犯，以行為人對於加重結果之發生有預見之可能，能預見
而不預見者為要件。刑法第二百七十七條第二項後段之傷害人之身體致重傷罪，係對
於犯普通傷害罪致發生重傷害結果所為規定之加重結果犯，依同法第十七條規定，以
客觀上行為人能預見其重傷結果之發生為要件，而此項構成犯罪之事實，依刑事訴訟
法第三百零八條、第三百十條第一款規定，不僅事實欄應明白認定，且須於理由內加
以說明，方足以資論罪科刑。本件原判決於事實欄內，僅記載上訴人基於傷害之概括
犯意，「又於同年六月十八日下午三、四時許，在同村十五鄰四號被害人住處，乘被
害人飲酒在床睡覺之際，以腳踢頭部四、五下，再用手毆打身體及頭部等處，致被害
人受有左側硬腦膜上、下出血，腦傷後呈痴呆、意識不清之重大難治重傷害」，但對
於被告毆打被害人時，在客觀上能否預見足以引起重傷害結果，並未明白認定，理由
欄內亦未說明被告對於重傷害結果是否在主觀上不預見，依前開說明，自不足為適用
法律之依據。且就告訴人於警訊中即提出重傷害之告訴，未說明是否可取，亦有理由
不備之違法。（二）、本件原判決認定被告前後有二次犯行，第一次在八十九年五月
十五日，第二次在同年六月十八日，二次犯行時間上相距一個月餘，就何以認定二次
犯行係基於概括之犯意而為之，原判決並未於理由中詳為說明，遽認有連續犯之裁判
上一罪關係，已有理由不備之違法。又依被告於第一審審理中曾供，第二次犯行「是
問他事情，叫他出來他不出來才毆打他，二次毆打之間沒有關聯性。」（一審卷第一
四四頁正面），如果無訛，原判決認二次犯行有連續關係，亦與卷內資料不合，而有
證據上理由矛盾之違法。以上諸端，或為上訴意旨所指摘，或為本院得依職權調查之
事項，應認原判決有撤銷發回之原因。
據上論結，應依刑事訴訟法第三百九十七條、第四百零一條，判決如主文。
中      華      民      國     九十     年      八      月      九      日
                              最高法院刑事第二庭
                                  審判長法官  莊  來  成
                                        法官  謝  俊  雄
                                        法官  蘇  振  堂
                                        法官  吳  昆  仁
                                        法官  陳  世  雄
      右正本證明與原本無異
                                              書  記  官
中      華      民      國     九十     年      八      月     十七     日


司法院資訊處製作；財團法人民間司法改革基金會備份。
